臺灣雲林地方法院刑事判決              100年度訴字第530號
公  訴  人  臺灣雲林地方法院檢察署檢察官
被      告  鄭志強
指定辯護人  本院公設辯護人許俊雄
上列被告因違反毒品危害防制條例案件，經檢察官提起公訴（10
0 年度偵字第2342號、第2788號、第3089號），本院判決如下：
    主  文
鄭志強犯如附表一編號(一)至(三)所示之罪，均累犯，分別處如附表
一編號(一)至(三)所示之刑。應執行有期徒刑肆年貳月，未扣案之販
賣毒品所得合計新臺幣仟伍佰元沒收，如全部或一部不能沒收
時，以其財產抵償之。扣案如附表三編號(一)所示之物沒收，未扣
案之門號0000000000號SIM 卡壹張沒收，如全部或一
部不能沒收，追徵其價額。
    犯罪事實
一、鄭志強前因違反肅清煙毒條例案件經臺灣臺南地方法院（下
    稱臺南地院）以85年度訴字第491 號判處有期徒刑5 年2 月
    確定，再因違反肅清煙毒條例案件經臺南地院以86年度訴字
    第407 號判處有期徒刑5 年6 月，嗣經撤回上訴確定。上開
    2 案件接續執行，於民國90年10月19日縮短刑期假釋付保護
    管束出監，嗣經撤銷假釋執行殘刑5 年6 月7 日確定。復因
    符合中華民國96年罪犯減刑條例之規定，經臺南地院以96年
    度聲減字第464 號裁定分別減刑，於96年7 月16日期滿執行
    完畢。詎仍不知悔改，明知甲基安非他命係毒品危害防制條
    例所列管之第二級毒品，不得非法持有及販賣，仍先基於販
    賣第二級毒品以營利之意圖，於100 年2 月12日前某日，在
    不詳地點，向不詳之人購得甲基安非他命（起訴書誤載為安
    非他命，以下均更正）後，再分別以其所持用之門號000000
    0000號行動電話1 支（手機已扣案《不含SIM 卡1 張》，門
    號申請人為鄭志昌），作為販賣第二級毒品甲基安非他命聯
    絡之用，而為下列行為：
(一)、鄭志強接續前開販賣第二級毒品以營利之意圖，於100 年2
    月12日15時8 分、16時15分、29分許，持用門號0000000000
    號行動電話，與持用門號0000000000號行動電話之黃富顯聯
    絡後，相約在臺南市永康區「陸軍飛彈砲兵學校」大門旁見
    面，於同日稍後，在該處以一手交錢一手交貨之方式，販賣
    第二級毒品甲基安非他命1 小包予黃富顯及劉畯毅，並自黃
    富顯及劉畯毅處得款新臺幣（下同）1,500 元（黃富顯出資
    1,000元，劉畯毅出資500 元）。
(二)、鄭志強復另基於販賣第二級毒品以營利之意圖，於100 年2
    月18日18時32分、19時2 分、9 分、22時3 分、2 月19日0
    時0 分許，持用門號0000000000號行動電話，與持用門號00
    00000000號行動電話之黃富顯聯絡後，相約在臺南市「小北
    市場」附近見面，於同日稍後，在該處以一手交錢一手交貨
    之方式，販賣第二級毒品甲基安非他命1 小包予黃富顯及曾
    偉祥，並自黃富顯及曾偉祥處得款1,000 元（黃富顯出資50
    0 元，曾偉祥出資500 元）。
(三)、鄭志強又另基於販賣第二級毒品以營利之意圖，於100 年2
    月25日8 時14分、9 時4 分許，持用門號0000000000號行動
    電話，與持用門號0000000000號行動電話之黃富顯聯絡後，
    相約在臺南市安南區「國姓橋」附近見面，於同日稍後，在
    該處以一手交錢一手交貨之方式，販賣第二級毒品甲基安非
    他命1 小包予黃富顯，並自黃富顯處得款1,000 元。
二、嗣經警偵辦黃富顯涉犯毒品危害防制條例案件時，於100 年
    4 月19日17時0 分起至10分許止，由鄭志強自行交付而扣得
    如附表三所示之物。
三、案經臺灣雲林地方法院檢察署（下稱雲林地檢署）檢察官指
    揮雲林縣警察局偵辦暨偵查起訴。
    理  由
壹、程序（即證據能力）部分：
一、按電話監聽譯文（通訊監察譯文），僅屬依據監聽錄音結果
    予以翻譯之文字，固具文書證據之外觀，但實際上仍應認係
    監聽所得之錄音帶，始屬調查犯罪所得之證物，乃刑事訴訟
    法第165 條之1 第2 項所稱之新科技證物，如其蒐證程序合
    法，且當事人已承認監聽錄音譯文之內容屬實，或對於該譯
    文內容並無爭執，而法院復已就該譯文依法踐行調查證據程
    序者，該監聽錄音之譯文即與播放錄音有同等價值，自有證
    據能力（最高法院98年度臺上字第527 號判決意旨參照）。
    查本件被告鄭志強所使用如附表二編號(一)至(三)所示之行動電
    話通訊監察譯文，係依據本院所核發之100 年聲監續字第26
    號、第73號通訊監察書，於核准通訊監察期間內，對黃富顯
    所持用之門號0000000000號行動電話執行通訊監察，有上開
    通訊監察書影本各1 份在卷可稽（雲林縣警察局雲警刑偵二
    字第1001901539號卷《下稱警卷》第200 、201 、204 、20
    5 頁）。又上開通訊監察譯文，乃由警方人員將監聽所得資
    料以現譯方式整理後予以記錄，且為被告及辯護人所不爭執
    其內容，足見確係本於其之電話錄音內容所製作，且符合取
    證之合法程序，是認上開通訊監察譯文，依其作成時之情況
    ，作為證據應為適當，本院於審判期日時復已提示譯文供被
    告及辯護人辨認、表示意見及進行辯論，揆諸前開說明，上
    開通訊監察譯文即有證據能力。
二、被告以外之人於審判外之言詞或書面陳述，除法律有規定者
    外，不得作為證據，刑事訴訟法第159 條第1 項定有明文。
    另被告以外之人於審判外之陳述，雖不符刑事訴訟法第159
    條之1 至第159 條之4 之規定，而當事人於審判程序同意作
    為證據，法院審酌該言詞陳述或書面陳述作成時之情況，認
    為適當者，亦得為證據。當事人、代理人或辯護人於法院調
    查證據時，知有第159 條第1 項不得為證據之情形，而未於
    言詞辯論終結前聲明異議者，視為有前項之同意，刑事訴訟
    法第159 條之5 亦定有明文。查本件檢察官、被告及辯護人
    ，於本院準備程序時，對於下述本院採為認定犯罪事實依據
    之各項供述及書面證據之證據能力及對於卷附各傳聞證據之
    證據能力，均同意作為證據使用（本院100 年度訴字第530
    號卷《下稱本院卷》(一)第68頁正面、反面），復經本院於審
    理時逐一提示予檢察官、被告及辯護人表示意見，檢察官、
    被告及辯護人對於本院所為之提示，就證據能力方面並無爭
    執（本院卷(二)第75頁正面至第78頁正面、第79頁正面、反面
    ），且本院審酌該等證據之取得過程並無瑕疵，與本案待證
    事實間復具有相當之關聯性，經本院審酌上開證據並無顯不
    可信之情況，採納該等證據自無礙被告於程序上之彈劾詰問
    權利，而認上開證據合於刑事訴訟法第159 條之5 之規定，
    是以之為本案證據並無不當，自得採為本件認定事實之基礎
    。
貳、認定犯罪事實所憑之證據及理由：
一、訊據被告鄭志強對上開犯罪事實均坦承不諱，核與證人黃富
    顯就犯罪事實欄一之(一)部分於警詢中證稱：如附表二編號(一)
    之所示之通訊監察譯文，係伊帶劉畯毅一同前往臺南市永
    康區向鄭志強購買第二級毒品（甲基）安非他命，本次交易
    有成功（雲林地檢署100 年度偵字第2342號卷《下稱100 偵
    2342號卷》第60頁），於100 年6 月10日檢察事務官詢問時
    證稱：如附表二編號(一)所示之通訊監察譯文，是阿宏（指劉
    畯毅）帶伊下去臺南，這次伊買1,000 元的（甲基）安非他
    命，阿宏買500 元的（甲基）安非他命等語（雲林地檢署10
    0 年度偵字第2788號卷《下稱100 偵2788號卷》第74頁）；
    就犯罪事實欄一之(二)部分於100 年4 月20日偵訊中證稱：伊
    有跟曾偉祥一起去向鄭志強購買（甲基）安非他命等語（10
    0 偵2342號卷第74、75頁），於100 年6 月10日檢察事務官
    詢問時證稱：如附表二編號(二)所示之通訊監察譯文，是伊開
    車去臺南，有買到1,000 元的（甲基）安非他命，是伊出錢
    的，有一半是曾偉祥的等語（100 偵2788號卷第74、75頁）
    ；就犯罪事實欄一之(三)部分於100 年6 月10日檢察事務官詢
    問時證稱：如附表一編號(三)之通訊監察譯文，伊有買到1,00
    0 元的（甲基）安非他命等語（100 偵2788號卷第75頁）；
    及證人曾偉祥於警詢中證稱：如附表二編號(二)之、、
    所示之通訊監察譯文，係伊與黃富顯一起到臺南向鄭志強購
    買（甲基）安非他命，黃富顯要伊出500 元，有交易成功等
    語（100 偵2342號卷第88頁）相符，並有黃富顯所持用之門
    號0000000000號行動電話，與劉畯毅所持用之門號00000000
    00號行動電話、曾偉祥所持用之門號0000000000號行動電話
    、被告所持用之門號0000000000號行動電話之通訊監察譯文
    （詳如附表二編號(一)至(三)所示，100 偵2342號卷第23、25、
    26、28、88、127 頁），及本院100 年度聲監續字第26、73
    號通訊監察書（警卷第200 、201 、204 、205 頁）附卷可
    稽，復有如附表三編號(一)所示之物扣案足佐，堪認被告前開
    自白確與事實相符，自堪採信。
二、另被告所涉上開犯行，被告及證人黃富顯、曾偉祥於歷次陳
    述中，雖提及被告販賣「安非他命」，惟參酌安非他命在國
    內取得不易，施用情形較少，此有法務部調查局93年5 月4
    日科壹字第09362413980 號函可憑（載於法官辦理刑事案件
    參考手冊(一)第168 頁），被告亦供稱：所販賣之毒品外觀是
    顆粒狀，其分不清甲基安非他命及安非他命之差別等語（本
    院卷第68頁反面），堪認被告所持有、販賣予黃富顯、劉畯
    毅、曾偉祥之第二級毒品，應為「甲基安非他命」，而非「
    安非他命」，而被告及證人黃富顯、曾偉祥歷次陳述所稱之
    「安非他命」，實係「甲基安非他命」，應可認定，起訴意
    旨認被告所販賣予黃富顯、劉畯毅、曾偉祥之第二級毒品為
    安非他命云云，應予更正。
三、參諸我國查緝販賣毒品執行甚嚴，對於販賣毒品者皆科以重
    刑，又販賣毒品既係違法行為，非可公然為之，亦無公定價
    格，容易分裝並增減份量，而每次買賣之價量，可能隨時依
    雙方關係之深淺、資力、需求量及對行情之認知、來源是否
    充裕、查緝是否嚴謹、購買者被查獲時供述購買對象之可能
    風險之評估等情形，而異其標準，非可一概而論；販賣之利
    得，除被告坦承犯行或價量俱臻明確外，委難察得實情，販
    賣之人從價差或量差中牟利之方式雖異，其意圖營利之販賣
    行為則同一。加以本院審酌證人即購毒者黃富顯、劉畯毅、
    曾偉祥均不知被告販入上開毒品之成本如何，致無法查得販
    賣之實際利得若干，本件雖因並未當場查獲販毒事實，又時
    隔久遠，而無從察知其販賣毒品之確實數量及純度，致無從
    確算得其販售毒品所獲利潤之數額，惟毒品危害防制條例所
    處罰之「販賣」毒品罪，所著重者為在主觀上有藉以牟利之
    惡性，及對毒品之擴散具有較轉讓行為更嚴重之危害性，被
    告「營利」之意圖係從客觀之社會環境、情況及證人、物證
    等資料，依據證據法則綜合研判認定；衡諸毒品量微價高，
    且依一般社會通念以觀，販賣行為在通常情形下均以牟利為
    其主要誘因及目的，從而，舉凡其有償交易，除足反證其確
    另基於某種非圖利本意之關係外，通常尚難因無法查悉其販
    入價額作為是否高價賣出之比較，諉無營利之意思，阻卻販
    賣犯行追訴。查本件被告確有販賣第二級毒品甲基安非他命
    予黃富顯、劉畯毅及曾偉祥等情，業據本院認定如前，參以
    我國政府一再宣示反毒決心，販賣毒品係屬違法行為，此為
    國人共識，且毒品危害防制條例對販毒行為設極重刑罰之明
    文，是以販賣者苟非意圖販賣營利，一般人焉有可能甘冒重
    刑而頻頻提供毒品予他人施用。加以本院審酌被告與購毒者
    黃富顯、劉畯毅及曾偉祥間並無特別之親屬情誼，或親故至
    交，且上開購毒者黃富顯、曾偉祥亦證述其向被告購買毒品
    甲基安非他命時，有約定須交付特定數額之金錢為代價，屬
    有償之行為，被告於行為時已是40歲之成年人，其對於販賣
    毒品之重刑知之甚詳，如無相當利潤可圖，豈有甘冒遭受重
    刑處罰之風險，而提供第二級毒品甲基安非他命予黃富顯、
    劉畯毅及曾偉祥施用之理。況且被告於本院訊問時已供稱：
    這3 次實際上還是有獲得利益（本院卷(一)第27頁反面、第28
    頁正面）；這3 次販賣的利潤是伊施用的部分（本院卷(一)第
    69頁正面）；審理時亦供稱：伊賺的是自己吸食的部分（本
    院卷(二)第79頁反面）等語。揆諸上情，足見被告販賣第二級
    毒品甲基安非他命予黃富顯、劉畯毅及曾偉祥，並從中獲取
    利潤至明，是被告有販賣毒品藉以營利之意圖，亦堪認定。
四、綜上所述，被告鄭志強上開販賣第二級毒品甲基安非他命予
    黃富顯、劉畯毅及曾偉祥共3 次之犯行，事證明確，均堪認
    定。
、論罪科刑：
一、核被告先於100 年2 月12日前某日，在不詳地點販入甲基安
    非他命，再販賣予黃富顯、劉畯毅及曾偉祥營利所為，均係
    犯毒品危害防制條例第4 條第2 項之販賣第二級毒品罪。被
    告為販賣而持有第二級毒品甲基安非他命之低度行為，均為
    其嗣後販賣之高度行為所吸收，皆不另論罪。又意圖營利而
    販入毒品後，第一次販賣與他人之行為，此乃接續原先販入
    之犯意而為，不論其出賣之行為屬既遂或未遂，應認基於單
    一犯意之接續行為，然其後之販賣毒品行為即應就其犯罪情
    節另為法律上獨立之評價（最高法院91年度臺上字第763 號
    判決意旨參照）。本件被告於100 年2 月12日前某日，在不
    詳地點基於牟利意圖向不詳之人購入第二級毒品甲基安非他
    命後，第1 次出售予黃富顯及劉畯毅之行為（即犯罪事實欄
    一、(一)部分），顯係接續原先販入之犯意而為，參照上開說
    明，屬接續犯之包括一罪，與被告其餘販賣甲基安非他命之
    犯行（即犯罪事實欄一、(二)及(三)部分），均犯意各別，行為
    互殊，應分論併罰，共3 罪。又被告有犯罪事實欄所載之前
    案紀錄及執行資料，有臺灣高等法院被告前案紀錄表1 紙在
    卷可佐，其受徒刑之執行完畢後，5 年以內故意再犯本案3
    件有期徒刑以上之各罪，均為累犯，俱應依刑法第47條第1
    項之規定加重其刑（法定刑為無期徒刑部分依法不得加重）
    。
二、被告於偵查及本院審理中，就犯罪事實一、(一)至(三)所示販賣
    第二級毒品均自白犯罪，應依毒品危害防制條例第17條第2
    項之規定，均減輕其刑，並先加後減（法定刑為無期徒刑部
    分僅減輕之）。
三、辯護人雖為被告辯護：被告之所以販賣毒品，係因家庭因素
    染上施用毒品惡習，最後走上販賣毒品一途；又被告販賣第
    二級毒品甲基安非他命行為之期間、金額、數量、次數、對
    象、地區範圍、獲利、遭受毒癮控制始為不法等情，被告僅
    不過是一零星、偶發之販毒者而已，根本稱不上有規模之盤
    商，被告母親及妹妹均患重病，生活無法自理，需被告照顧
    ，而且毒品危害防制條例第4 條第2 項販賣第二級毒品甲基
    安非他命之法定刑又極為嚴苛，故本件對於被告而言，除引
    用毒品危害防制條例第17條第2 項規定減輕其刑外，似乎仍
    有稍嫌過重之情形，請再引用刑法第59條予以酌減其刑等語
    （本院卷(二)第82頁正面、反面）。經查：
(一)、按刑法第57條所列各款，為量刑時應行注意之事項，並非同
    法第59條酌減其刑之根據，刑法第59條之酌量減輕其刑，必
    須犯罪另有特殊之原因與環境等等，在客觀上足以引起一般
    同情，認為即予宣告法定低度刑期尤嫌過重者，始有其適用
    （最高法院45年臺上字第1165號判例意旨參照）。又按刑法
    第59條所規定之酌量減輕其刑，係裁判上之減輕，必以犯罪
    之情狀可憫恕，認為宣告法定最低度之刑猶嫌過重者，始有
    其適用。如別有法定減輕之事由，應先依法定減輕事由減輕
    其刑後，猶嫌過重時，始得為之（最高法院88年度臺上字第
    1862號判決意旨參照）。
(二)、被告就犯罪事實欄一、(一)至(三)所載3 次販賣第二級毒品犯行
    ，均符合毒品危害防制條例第17條第2 項減輕其刑之規定，
    業經本院認定如前，則各罪減輕其刑後，就其販賣第二級毒
    品犯行，其法定最低刑度已由原來之7 年以上有期徒刑可減
    至3 年6 月以上有期徒刑。是以，必其犯罪之情狀可憫恕，
    始為如量處上開法定最低度刑3 年6 月，猶嫌過重時，始得
    再依刑法第59條規定酌減其刑，況且，單純犯罪情節輕微、
    犯人之犯罪動機、品行、素行、犯罪後態度等情狀，僅可為
    法定刑內從輕科刑之標準，非可執為酌減其刑之理由，是被
    告雖坦承犯行，勇於認錯承擔罪責，態度可取，但就被告於
    本案販賣甲基安非他命之次數為3 次，金額分別為1,500 元
    、1,000 元及1,000 元，其犯罪情節難謂輕微，且依犯罪當
    時並無特殊之原因與環境，在客觀上足以引起一般同情，而
    顯然可憫之情狀，再者，本罪其法定最低度刑既已由原來之
    7 年以上有期徒刑可減至3 年6 月以上有期徒刑，是就被告
    上開犯行，量處法定最低度刑3 年6 月以上，並無過重之情
    形，是辯護人請求再依刑法第59條酌減其刑云云，於法尚非
    有據，自不可採。
四、爰審酌被告前有因違反肅清煙毒條例案件經法院判處罪刑之
    前案紀錄，有臺灣高等法院被告前案紀錄表在卷可按，為貪
    圖不法利益，再起意販賣第二級毒品，所為足以擴散毒品並
    增加施用毒品之人口，不僅戕害他人之身心，亦對社會治安
    造成危害，應予非難，而衡及被告販賣第二級毒品甲基安非
    他命次數3 次，對象人數3 人，所得金額分別為1,500 元、
    1,000 元及1,000 元，販賣毒品之期間為100 年2 月12日起
    至同年月25日等情，被告之惡性較大量長期販賣毒品者之犯
    罪情節為輕，暨被告犯後於警詢、偵訊及本院審理中均坦承
    犯行之犯後態度，兼衡被告自陳學歷為高中肄業之智識程度
    ，已離婚，育有1 子，家中有母親、妹妹、弟弟及弟媳，母
    親、妹妹罹重病（本院卷(二)第84至91頁），遭羈押前之工作
    為臨時工，交保後無工作之家庭狀況（本院卷(二)第80頁反面
    至第81頁反面）等一切情狀，分別量處如附表一編號(一)至(三)
    所示之刑。
五、末查本件被告為59年次，果若本院量以被告最高之刑罰即有
    期徒刑10年9 月，使被告一再思考、反省不得販賣毒品，效
    用可能隨著長期刑之執行，等比例地大幅下跌，功效甚低，
    並徒留讓被告得到報應、實踐虛幻的正義，並增加國家財政
    負擔。另待被告由監所假釋或執行期滿出監後，其青壯年時
    期均在監獄中服刑，勢必令其難以回歸社會，對於社會的警
    示、教化，亦無功效，足見此種刑之量定對被告、對社會，
    均未有益處。則本院就被告所犯之各罪量處如附表一編號(一)
    至(三)所示之刑，亦不應在量定其應執行之刑時，為被告最高
    刑度之宣告，考量被告人格特質及復歸社會的可能，再參諸
    刑法第51條第5 款原係採限制加重原則，而非累加原則之意
    旨，認檢察官具體求處有期徒刑5 年（合併定應執行刑，本
    院卷(二)第82頁反面）尚嫌過重，爰為被告定其應執行之刑如
    主文中段所示，以期兼顧對於被告之警示及更生。
六、沒收：
(一)、按毒品危害防制條例第19條第1 項規定性質上係沒收之補充
    規定，其屬於本條所定沒收之標的，如得以直接沒收者，判
    決主文僅宣告沒收即可，不生「追徵其價額」或「以其財產
    抵償之」問題，須沒收之標的全部或一部不能沒收時，始生
    「追徵其價額」或「以其財產抵償之」選項問題。而「追徵
    其價額」或「以其財產抵償之」係屬兩種選項，分別係針對
    現行貨幣以外之其他財產與現行貨幣而言；本規定所稱「追
    徵其價額」者，係指所沒收之物為金錢以外之其他財物而無
    法沒收時，因其實際價值不確定，應追徵其價額，使其繳納
    與原物相當之價額，並無以其財產抵償之問題。倘嗣後追徵
    其金錢價額，不得結果而須以其財產抵償者，要屬行政執行
    機關依強制執行之法律之執行問題，即無不能執行之情形，
    自毋庸諭知「或以其財產抵償之」。如不能沒收之沒收標的
    為金錢時，因價值確定，判決主文直接宣告「以其財產抵償
    之」即可，不發生追徵價額之問題（最高法院99年度第5 次
    刑事庭會議決議參照）。次按毒品犯罪所得收益之沒收、追
    徵或以財產抵償之目的，乃在於從經濟面切斷毒品犯罪不法
    收益之循環，剝奪毒品犯罪之利益，以消除其主要誘因與根
    源，具有濃厚的財產刑色彩，從立法目的而言，並無扣除其
    購買毒品所支出之成本或其他費用之必要。且取得毒品所支
    付之費用亦不具法律保護之價值，藉由毒品犯罪所得之利益
    則屬違反公序良俗行為之所得，於刑事政策上尚非不得全部
    予以剝奪，均難與正常營利事業計算營利所得之情形，相提
    並論，自無計算扣除犯罪所得之成本或其他支出費用，而單
    就所謂純利益為沒收之理由（最高法院100 年度臺上字第84
    2 號判決意旨參照）。查被告所犯犯罪事實欄一、(一)至(三)所
    載之犯行，其犯罪所得合計3,500 元（分別為1,500 元、1,
    000 元及1,000 元），雖未扣案，然依毒品危害防制條例第
    19條第1 項規定及上開說明，應分別在其所犯各罪下宣告沒
    收，如全部或一部不能沒收時，以被告之財產抵償之（金錢
    無從追徵其價額）。
(二)、按毒品危害防制條例第19條第1 項前段規定，犯該條例第4
    條至第9 條、第12條、第13條或第14條第1 項、第2 項之罪
    者，其供犯罪所用或因犯罪所得之財物，均沒收之。係採義
    務沒收主義，惟該條文並未特別規定「不問屬於犯人與否，
    沒收之」，是「其供犯罪所用或因犯罪所得之財物」，仍應
    適用刑法第38條第3 項前段，以屬於犯罪行為人所有者為限
    ，始應予沒收（最高法院99年度臺上字第3468號判決意旨參
    照）。又按毒品危害防制條例第19條第1 項有關沒收之規定
    ，係刑法第38條第1 項第2 款、第3 項之特別規定，採義務
    沒收主義，故供犯該項所列之罪所用之物，如屬於犯人所有
    ，即應沒收，並不以經扣押者為限。上訴人持用之00000000
    00號行動電話（未經他人主張權利，應係其所有之物），為
    其供本件運輸毒品犯罪聯絡之用，既經原判決認定無訛，雖
    上訴人於原審審判期日陳稱：該電話「目前在何處我不知道
    。」等語，但無證據證明業經滅失而不存在，仍應依上引規
    定宣告沒收，始於法無違（最高法院98年度臺上字第632 號
    判決意旨參照）。經查：
１、扣案如附表三編號(一)所示之行動電話1 支（不含SIM 卡1 張
    ），屬被告所有，且為其供如犯罪事實欄一、(一)至(三)所示販
    賣第二級毒品所用之物，此經被告供明在卷（本院卷(二)第78
    頁反面），應依毒品危害防制條例第19條第1 項規定，於各
    罪下宣告沒收（因該行動電話已扣押，並無不能沒收之問題
    ，故不為追徵價額之諭知）。至於扣案如附表三編號(二)所示
    之SIM 卡1 張（門號0000000000號），並未用於販賣第二級
    毒品，且客觀上容易拆解，無不可分離而必須一併宣告沒收
    之必要，併此敘明。
２、被告於犯罪事實欄一、(一)至(三)所使用之門號0000000000號SI
    M 卡1 張，為被告所有（因行動電話之服務須以SIM 卡為介
    面，故行動電話業者於出租行動電話門號予消費者使用時，
    即同時附帶提供SIM 卡給消費者做為門號使用之介面，故於
    電信公司接受消費者申辦門號並將該門號開通上線時，該公
    司即將SIM 卡所有權移轉於消費者，是以行動電話之SIM 卡
    應認為係屬客戶所有。上開門號0000000000號SIM 卡雖為鄭
    志昌所申請《警卷第168 頁》，惟申請後SIM 卡由被告所持
    用，被告並供稱上開行動電話係伊之弟弟鄭志昌申請給伊使
    用，是伊的等語《本院卷(一)第68頁反面》，則上開門號0000
    000000號SIM 卡1 張自為被告所有），並以之用於上開犯行
    ，雖被告供稱：SIM 卡不見了等語（本院卷(二)第78頁正面、
    反面），惟尚未能證明上開SIM 卡1 張業已滅失不存在，仍
    應依毒品危害防制條例第19條第1 項規定，就被告所犯各罪
    下宣告沒收，如全部或一部不能沒收，追徵其價額。
據上論斷，應依刑事訴訟法第299 條第1 項前段，毒品危害防制
條例第4 條第2 項、第17條第2 項、第19條第1 項，刑法第11條
前段、第47條第1 項前段、第51條第5 款、第9 款，判決如主文
。
本案經檢察官陳東泰到庭執行職務。
中    華    民    國   100    年    11    月    11    日
                  刑事第六庭  審判長法  官 吳錦佳
                                    法  官 蕭于哲
                                    法  官 陳美利
以上正本證明與原本無異。
如不服本判決應於收受判決後10日內向本院提出上訴書狀，並應
敘述具體理由；其未敘述上訴理由者，應於上訴期間屆滿後20日
內向本院補提理由書（均須按他造當事人之人數附繕本）。「切
勿逕送上級法院」。
                                    書記官 王秀如
中    華    民    國   100    年    11    月    11    日
附錄法條：
毒品危害防制條例第4條
製造、運輸、販賣第一級毒品者，處死刑或無期徒刑；處無期徒
刑者，得併科新臺幣2 千萬元以下罰金。
製造、運輸、販賣第二級毒品者，處無期徒刑或7 年以上有期徒
刑，得併科新臺幣1 千萬元以下罰金。
製造、運輸、販賣第三級毒品者，處5 年以上有期徒刑，得併科
新臺幣7 百萬元以下罰金。
製造、運輸、販賣第四級毒品者，處3 年以上10年以下有期徒刑
，得併科新臺幣3 百萬元以下罰金。
製造、運輸、販賣專供製造或施用毒品之器具者，處1 年以上7
年以下有期徒刑，得併科新臺幣1 百萬元以下罰金。
前五項之未遂犯罰之。
附表一：被告鄭志強所犯罪刑一覽表
┌──┬─────┬─────┬───────────────────┐
│編號│ 犯罪事實 │ 所犯罪名 │宣    告    刑     之     內    容    │
├──┼─────┼─────┼───────────────────┤
│ (一) │犯罪事實欄│毒品危害防│鄭志強販賣第二級毒品，累犯，處有期徒刑│
│    │一、(一)所示│制條例第4 │年柒月，未扣案之販賣毒品所得新臺幣壹│
│    │販賣甲基安│條第2 項販│仟伍佰元沒收，如全部或一部不能沒收時，│
│    │非他命予黃│賣第二級毒│以其財產抵償之。扣案如附表三編號(一)所示│
│    │富顯、劉畯│品罪      │之物沒收，未扣案之門號00000000│
│    │毅之犯行  │          │四七號SIM 卡壹張沒收，如全部或一部不能│
│    │          │          │沒收，追徵其價額。
                  │
├──┼─────┼─────┼───────────────────┤
│ (二) │犯罪事實欄│毒品危害防│鄭志強販賣第二級毒品，累犯，處有期徒刑│
│    │一、(二)所示│制條例第4 │年柒月，未扣案之販賣毒品所得新臺幣壹│
│    │販賣甲基安│條第2 項販│仟元沒收，如全部或一部不能沒收時，以其│
│    │非他命予黃│賣第二級毒│財產抵償之。扣案如附表三編號(一)所示之物│
│    │富顯、曾偉│品罪      │沒收，未扣案之門號0000000000│
│    │祥之犯行  │          │號SIM 卡壹張沒收，如全部或一部不能沒收│
│    │          │          │，追徵其價額。                        │
├──┼─────┼─────┼───────────────────┤
│ (三) │犯罪事實欄│毒品危害防│鄭志強販賣第二級毒品，累犯，處有期徒刑│
│    │一、(三)所示│制條例第4 │年柒月，未扣案之販賣毒品所得新臺幣壹│
│    │販賣甲基安│條第2 項販│仟元沒收，如全部或一部不能沒收時，以其│
│    │非他命予黃│賣第二級毒│財產抵償之。扣案如附表三編號(一)所示之物│
│    │富顯之犯行│品罪      │沒收，未扣案之門號0000000000│
│    │          │          │號SIM 卡壹張沒收，如全部或一部不能沒收│
│    │          │          │，追徵其價額。                        │
└──┴─────┴─────┴───────────────────┘
附表二：通訊監察譯文
┌──┬────┬────┬────┬────┬────┬─────┐
│編號│交易對象│販賣時間│販賣地點│販賣數量│販賣價格│電      話│
│︵  │        │        │        │        │(新臺幣)│          │
│通  │        │        │        │        │        │          │
│訊  │        │        │        │        │        │          │
│監  │        │        │        │        │        │          │
│察  │        │        │        │        │        │          │
│書  │        │        │        │        │        │          │
│︶  │        │        │        │        │        │          │
├──┼────┼────┼────┼────┼────┼─────┤
│ (一) │黃富顯、│100 年2 │臺南市永│甲基安非│1,500元 ││
│︵  │劉畯毅  │月12日下│康區「陸│他命    │        │：        │
│100 │        │午4 、5 │軍飛彈砲│        │        │0000000000│
│年  │        │時許    │兵學校」│        │        │（黃富顯）│
│聲  │        │        │大門旁  │        │        │    ↓    │
│監  │        │        │        │        │        │0000000000│
│續  │        │        │        │        │        │（劉畯毅）│
│字  │        │        │        │        │        ├─────┤
│第  │        │        │        │        │        │：  │
│26  │        │        │        │        │        │0000000000│
│號  │        │        │        │        │        │（黃富顯）│
│︽  │        │        │        │        │        │    ↓    │
│警  │        │        │        │        │        │0000000000│
│卷  │        │        │        │        │        │（鄭志強）│
│第  ├────┴────┴────┴────┴────┴─────┤
│204 │通話時間、譯文內容及出處：                                  │
│至  ├────┬───────────────────┬─────┤
│205 │      │（Ａ：證人黃富顯；Ｂ：證人劉畯毅）    │100 偵2342│
│頁  │100/2/12│Ａ：你在西螺哪？                      │號卷第127 │
│︾  │14：57  │Ｂ：你現在是要去哪？                  │頁        │
│︶  │        │Ａ：我要去西螺啊。                    │          │
│    │        │Ｂ：你現在是要去崙背還是要下去臺南？  │          │
│    │        │Ａ：沒有啊，我現在要去找人。          │          │
│    ├────┼───────────────────┼─────┤
│    │      │（Ａ：證人黃富顯；Ｂ：證人劉畯毅）    │100 偵2342│
│    │100/2/12│Ｂ：昨天那味的怎樣？                  │號卷第127 │
│    │15：02  │Ａ：早就處理好了。                    │頁        │
│    │        │Ｂ：找你就有了嘛？                    │          │
│    │        │Ａ：吃完了。                          │          │
│    │        │Ｂ：你去死死好了。                    │          │
│    │        │Ａ：我還沒去拿，我在睡。              │          │
│    │        │Ｂ：要去哪拿？                        │          │
│    │        │Ａ：我問一下。                        │          │
│    │        │Ｂ：你問看看，看要去哪拿。            │          │
│    │        │Ａ：好。                              │          │
│    ├────┼───────────────────┼─────┤
│    │      │（Ａ：證人黃富顯；Ｂ：證人劉畯毅）    │100 偵2342│
│    │100/2/12│Ａ：那邊沒有。                        │號卷第127 │
│    │15：07  │Ｂ：我們這邊沒有喔。                  │頁        │
│    │        │Ａ：剩臺南有而已。                    │          │
│    │        │Ｂ：下去啊。                          │          │
│    │        │Ｂ：你有錢喔。                        │          │
│    │        │Ａ：拿就有了。                        │          │
│    │        │Ｂ：好啦，我問臺南看看。              │          │
│    ├────┼───────────────────┼─────┤
│    │      │（Ａ：證人黃富顯；Ｂ：被告鄭志強）    │100 偵2342│
│    │100/2/12│Ａ：你那有工作(疑指毒品)嗎?           │號卷第23頁│
│    │15：08  │Ｂ：有啦。                            │          │
│    │        │Ａ：還要等嗎？                        │          │
│    │        │Ｂ：不用，你要多少？                  │          │
│    │        │Ａ：我等一下再跟你講，我先過去那邊看人│          │
│    │        │    家要多少。                        │          │
│    │        │Ｂ：好。                              │          │
│    ├────┼───────────────────┼─────┤
│    │      │（Ａ：證人黃富顯；Ｂ：證人劉畯毅）    │100 偵2342│
│    │100/2/12│Ａ：要多少有多少，你在哪？            │號卷第127 │
│    │15：09  │Ｂ：西螺。                            │頁        │
│    │        │Ａ：看要來交流道下那還是怎樣，快一點，│          │
│    │        │    我五點要上班。                    │          │
│    │        │Ｂ：好。                              │          │
│    │        │Ａ：中油那。                          │          │
│    │        │Ｂ：好。                              │          │
│    ├────┼───────────────────┼─────┤
│    │      │（Ａ：證人黃富顯；Ｂ：證人劉畯毅）    │100 偵2342│
│    │100/2/12│Ｂ：到了。                            │號卷第127 │
│    │15：24  │Ａ：哪啦？萊爾富這啦。                │頁        │
│    ├────┼───────────────────┼─────┤
│    │      │（Ａ：證人黃富顯；Ｂ：被告鄭志強）    │100 偵2342│
│    │100/2/12│Ａ：你在哪？                          │號卷第23頁│
│    │16：15  │Ｂ：我現在要去麗都。                  │          │
│    │        │Ａ：麗都在大同路那？                  │          │
│    │        │Ｂ：對，你要多少魚？                  │          │
│    │        │Ａ：魚，可以十幾張吧，下去再講。      │          │
│    │        │Ｂ：剩十五箱而已，我想說你如果有比較多│          │
│    │        │    我就要先去補。                    │          │
│    │        │Ａ：不用啦，那些給我就可以了。        │          │
│    │        │Ｂ：你多久會到？我都在麗都那，我都會在│          │
│    │        │    你叔仔那附近。                    │          │
│    │        │Ａ：我不要去麗都啦。                  │          │
│    │        │Ｂ：不然你在哪？我現在在永康，打蠟的這│          │
│    │        │    裡。                              │          │
│    │        │Ａ：不然你在打蠟那等我。              │          │
│    │        │Ｂ：好。                              │          │
│    ├────┼───────────────────┼─────┤
│    │      │（Ａ：證人黃富顯；Ｂ：被告鄭志強）    │100 偵2342│
│    │100/2/12│Ａ：你在哪？                          │號卷第23頁│
│    │16：29  │Ｂ：門口阿。                          │          │
│    │        │Ａ：好，我看到你了。                  │          │
├──┼────┼────┬────┬────┬────┼─────┤
│ (二) │黃富顯、│100 年2 │臺南市小│甲基安非│1,000元 │：    │
│︵  │曾偉祥  │月19日凌│北市場附│他命    │        │0000000000│
│100 │        │晨0時許 │近      │        │        │（黃富顯）│
│年  │        │        │        │        │        │    ↓    │
│聲  │        │        │        │        │        │0000000000│
│監  │        │        │        │        │        │（曾偉祥）│
│續  │        │        │        │        │        ├─────┤
│字  │        │        │        │        │        │：      │
│第  │        │        │        │        │        │0000000000│
│26  │        │        │        │        │        │（曾偉祥）│
│號  │        │        │        │        │        │    ↓    │
│︽  │        │        │        │        │        │0000000000│
│警  │        │        │        │        │        │（黃富顯）│
│卷  │        │        │        │        │        ├─────┤
│第  │        │        │        │        │        ││
│204 │        │        │        │        │        │：        │
│至  │        │        │        │        │        │0000000000│
│205 │        │        │        │        │        │（黃富顯）│
│頁  │        │        │        │        │        │    ↓    │
│︾  │        │        │        │        │        │0000000000│
│︶  │        │        │        │        │        │（鄭志強）│
│    ├────┴────┴────┴────┴────┴─────┤
│    │通話時間、譯文內容及出處：                                  │
│    ├────┬───────────────────┬─────┤
│    │      │（Ａ：證人黃富顯；Ｂ：被告鄭志強）    │100 偵2342│
│    │100/2/18│Ｂ：東西讚的啦，要問說你有沒有下來?   │號卷第25頁│
│    │18：32  │Ａ：沒有啦，我昨天去桃園，0980也你打的│          │
│    │        │    ?                                 │          │
│    │        │Ｂ：沒有啦，我現在硬的軟的都有，你如果│          │
│    │        │    有人要再打給我。                  │          │
│    │        │Ａ：好。                              │          │
│    ├────┼───────────────────┼─────┤
│    │      │（Ａ：證人黃富顯；Ｂ：被告鄭志強）    │100 偵2342│
│    │100/2/18│Ａ：安仔半錢現在多少？                │號卷第25頁│
│    │19：02  │Ｂ：硬的還是軟的啦?                   │          │
│    │        │Ａ：硬的。                            │          │
│    │        │Ｂ：我算一下。                        │          │
│    ├────┼───────────────────┼─────┤
│    │      │（Ａ：證人黃富顯；Ｂ：被告鄭志強）    │100 偵2342│
│    │100/2/18│Ｂ：我都沒給你賺，不過你要東西給我就對│號卷第25頁│
│    │19：09  │    了，六千啦，如果要不多，我上面說如│          │
│    │        │    果要不多，可以出這些給我而已，看你│          │
│    │        │    怎樣。                            │          │
│    │        │Ａ：好，我問一下再跟你講。            │          │
│    ├────┼───────────────────┼─────┤
│    │      │（Ａ：證人曾偉祥；Ｂ：證人黃富顯）    │100 偵2342│
│    │100/2/18│Ｂ：你在哪？                          │號卷第88頁│
│    │21：05  │Ａ：斗六。                            │          │
│    │        │Ｂ：你有轎車嗎？                      │          │
│    │        │Ａ：沒有。                            │          │
│    │        │Ｂ：我要叫你載我，你貨車呢?           │          │
│    │        │Ａ：我騎摩托車。                      │          │
│    │        │Ｂ：你家沒有喔。                      │          │
│    │        │Ａ：沒有，等一下再打給你啦。          │          │
│    ├────┼───────────────────┼─────┤
│    │      │（Ａ：證人曾偉祥；Ｂ：證人黃富顯）    │100 偵2342│
│    │100/2/18│Ｂ：你在幹嘛？                        │號卷第88頁│
│    │21：52  │Ａ：在看電視。                        │          │
│    │        │Ｂ：要跟我出來，我過去載你。          │          │
│    │        │Ａ：好啊，到再打給我。                │          │
│    │        │Ｂ：差不多5分鐘就到。                 │          │
│    │        │Ａ：好。                              │          │
│    ├────┼───────────────────┼─────┤
│    │      │（Ａ：證人黃富顯；Ｂ：被告鄭志強）    │100 偵2342│
│    │100/2/18│Ａ：我要跟你拿的你那有嗎？            │號卷第25頁│
│    │22：03  │Ｂ：要多少？                          │          │
│    │        │Ａ：一、兩千。                        │          │
│    │        │Ｂ：說好，多少就多少啦。              │          │
│    │        │Ａ：不然先跟你拿一千，我開貨車下去。  │          │
│    │        │Ｂ：多用點。                          │          │
│    │        │Ａ：我不夠啦，我還要加油。            │          │
│    │        │Ｂ：你到小北再打給我。                │          │
│    │        │Ａ：東西可不可以？                    │          │
│    │        │Ｂ：放心啦。                          │          │
│    ├────┼───────────────────┼─────┤
│    │      │（Ａ：證人曾偉祥；Ｂ：證人黃富顯）    │100 偵2342│
│    │100/2/18│Ｂ：到了                              │號卷第88頁│
│    │22：09  │Ａ：想說你還沒到要回去睡了。          │          │
│    │        │Ｂ：睡屁啦，出來。                    │          │
│    ├────┼───────────────────┼─────┤
│    │      │（Ａ：證人黃富顯；Ｂ：被告鄭志強）    │100 偵2342│
│    │100/2/19│Ａ：要再多少？                        │號卷第26頁│
│    │00：00  │Ｂ：7分鐘就到。                       │          │
│    │        │Ａ：好啦。                            │          │
├──┼────┼────┬────┬────┬────┼─────┤
│ (三) │黃富顯  │100 年2 │臺南市安│甲基安非│1,000元 │：    │
│︵  │        │月25日  │南區國姓│他命1包 │        │0000000000│
│100 │        │上午9 時│橋附近  │        │        │（黃富顯）│
│年  │        │許      │        │        │        │    ↓    │
│聲  │        │        │        │        │        │0000000000│
│監  │        │        │        │        │        │（鄭志強）│
│續  ├────┴────┴────┴────┴────┴─────┤
│字  │通話時間、譯文內容及出處：                                  │
│第  ├────┬───────────────────┬─────┤
│73  │      │（Ａ：證人黃富顯；Ｂ：被告鄭志強）    │100 偵2342│
│號  │100/2/25│Ａ：在鹽水了。                        │號卷第28頁│
│︽  │08：14  │Ｂ：好，你要處理多少？三張嗎？        │          │
│警  │        │Ａ：沒有，一樣。                      │          │
│卷  │        │Ｂ：一張喔？                          │          │
│第  │        │Ａ：對。                              │          │
│200 │        │Ｂ：多處理五百。                      │          │
│至  │        │Ａ：有就有，沒有就沒有，你沒看我今天也│          │
│201 │        │    跑回來家裡，我不用回來家裡走一走喔│          │
│頁  │        │    ，你就發落就好。                  │          │
│︾  │        │Ｂ：要在哪？                          │          │
│︶  │        │Ａ：你來國姓橋的旁邊，我家旁邊那，你到│          │
│    │        │    國姓橋打給我，我等一下回去。      │          │
│    │        │Ｂ：好。                              │          │
│    ├────┼───────────────────┼─────┤
│    │      │（Ａ：證人黃富顯；Ｂ：被告鄭志強）    │100 偵2342│
│    │100/2/25│Ａ：你在哪？                          │號卷第28頁│
│    │09：04  │Ｂ：我現在在土城消防隊。              │          │
│    │        │Ａ：你到國姓橋的前面是不是紅綠燈。    │          │
│    │        │Ｂ：國姓橋在哪我就不知道，我現在再直直│          │
│    │        │    騎嗎？                            │          │
│    │        │Ａ：對啦，你快到了，你再一直騎還沒過橋│          │
│    │        │    右轉就有拖拉庫，左手邊那有菜頭區啦│          │
│    │        │    ，拖拉庫在那，一台十輪福特的（劉畯│          │
│    │        │    毅的車車牌6465-YF ）。            │          │
│    │        │Ｂ：好。                              │          │
└──┴────┴───────────────────┴─────┘
附表三：
┌──┬──────┬──┬───┬────────────────┐
│編號│名稱        │數量│所有人│備註                            │
├──┼──────┼──┼───┼────────────────┤
│ (一) │MOTOROLA銀色│1 支│鄭志強│販賣第二級毒品所用之物          │
│    │行動電話    │    │      │                                │
├──┼──────┼──┼───┼────────────────┤
│ (二) │門號00000000│1 張│鄭志強│與販賣第二級毒品犯行無關        │
│    │22號SIM 卡  │    │      │                                │
└──┴──────┴──┴───┴────────────────┘